【裁判字號】    98,交訴,55
【裁判日期】    980708
【裁判案由】    業務過失致死等
【裁判全文】
臺灣彰化地方法院刑事判決              98年度交訴字第55號
公  訴  人  臺灣彰化地方法院檢察署檢察官
被      告  甲○○
上列被告因業務過失致死等案件，經檢察官提起公訴（98年度偵
字第4458號），本院依簡式審判程序判決如下：
    主    文
甲○○從事業務之人，因業務上之過失致人於死，處有期徒刑陸
月，如易科罰金，以新臺幣壹仟元折算壹日。緩刑貳年。
    犯罪事實
一、甲○○係址設臺中縣梧棲鎮○○街77巷78弄11號「嘉星通運
    股份有限公司」之司機，以駕駛車輛載運貨櫃為其工作內容
    ，為從事駕駛業務之人。其於民國98年1月7日20時許，駕駛
    車牌號碼307-KC號營業貨櫃曳引車後掛83-NG號子車，自高
    雄出發擬前往彰化縣彰化市○○路111號之「金豐公司」載
    運貨櫃，於同日22時15分許沿彰化縣彰化市○○路由東往西
    方向行駛於內車道，因已抵達「金豐公司」門口，遂左轉彎
    欲進入「金豐公司」，該公司警衛倪來和見狀便開啟「金豐
    公司」電動鐵門，惟王新淙本應注意汽車在快車道處，不得
    臨時停車，且依當時天候晴、夜間有照明、柏油路面乾燥、
    無缺陷、無障礙物且視距良好等情形，並無不能注意之情事
    ，竟疏未注意及此，因等待「金豐公司」之鐵門完全開啟準
    備駛入，而使其所駕上開車輛車身佔用該路段對向二車道橫
    向臨時停車，適有無照駕駛之陳○財（87年10月生，真實姓
    名、年籍詳卷）騎乘車牌號碼289-DPH機車搭載友人葉○志
    （81年11月生，真實姓名、年籍詳卷），與其他同行亦騎乘
    機車之友人周○隆（81年11月生，真實、姓名年籍詳卷）、
    卓○翰（82年3月生，真實、姓名年籍詳卷）、林○宏（82
    年7月生，真實、姓名年籍詳卷）、黃○彰（82年2月生，真
    實、姓名年籍詳卷）等人，均沿彰化縣彰化市○○路由西往
    東方向行駛，而陳○財亦疏未注意車前狀況，隨時採取必要
    之安全措施，乃撞擊甲○○所駕駛橫跨二車道臨時停車之曳
    引車右後方輪胎及車架欄杆，陳○財、葉○志2人因而當場
    人車倒地，致陳○財受有臉部多處撕裂傷、胸部擦傷疑似肋
    骨骨折併氣胸、顱內出血等傷害；葉○志則受有臉、頭皮及
    頸之挫傷、肘及前臂挫傷、股骨閉鎖性骨折、腦震盪等傷害
    （王新淙涉犯過失傷害部分，嗣經與葉○志之法定代理人調
    解成立，詳後述），經送醫急救後，陳○財仍於同日23時15
    分許，因重度胸部鈍力損傷而導致心臟破裂死亡。甲○○肇
    事後，於有偵查犯罪職權之機關或公務員發覺其犯罪前，當
    場向接獲報案惟不知肇事人姓名而前往現場處理之警員承認
    為肇事人而自首，並接受裁判。
二、案經彰化縣警察局彰化分局報請臺灣彰化地方法院檢察署檢
    察官相驗後自動檢舉偵查起訴。
    理    由
一、本件被告甲○○所犯係死刑、無期徒刑、最輕本刑為3年以
    上有期徒刑以外之罪，其於準備程序就前揭被訴事實為有罪
    之陳述，經受命法官告知簡式審判程序之旨，並聽取其與公
    訴人之意見後，本院認無不得或不宜改依簡式審判程序進行
    之處，爰依刑事訴訟法第273條之1第1項、第284條之1，裁
    定本案由受命法官獨任進行簡式審判程序，合先敘明。
二、上開犯罪事實，業據被告甲○○迭於警詢、偵查中及本院行
    準備程序及審理時坦承不諱，核與證人周○隆、倪來和、卓
    ○翰、林○宏、黃○彰於警詢時證述情節相符，並有道路交
    通事故現場圖、道路交通事故調查報告表(一)、(二)各1份、交
    通事故現場照片16張及秀傳紀念醫院法醫參考病歷摘要1份
    附卷可稽。而被害人陳○財因本件車禍受有如事實欄所示傷
    害，送醫不治死亡，亦經臺灣彰化地方法院檢察署檢察官督
    同檢驗員相驗無訛，並製有勘驗筆錄、相驗屍體證明書及檢
    驗報告書各1份在卷足憑。按汽車在快車道不得臨時停車，
    道路交通安全規則第102條第1項第2款訂有明文。查被告係
    考領有汽車駕駛執照之人（見98年度相字第24號相驗卷第31
    頁），是被告於前揭時間、地點駕駛上開車輛，本應注意上
    開規定，且依前揭道路交通事故調查報告表(一)所示當時天候
    晴、夜間有照明、柏油路面乾燥、無缺陷、無障礙物且視距
    良好等情，並無不能注意之情事，竟疏未注意及此，以致肇
    事，其行為自有過失。復觀本件經送請臺灣省彰化縣區車輛
    行車事故鑑定委員會鑑定結果，認「甲○○駕駛營業半聯結
    車行經無號誌路口，左轉後佔用對向二車道橫向臨時停車影
    響行車，為肇事主因；陳○財駕駛重機車未注意車前狀況，
    為肇事次因」等情，有該會98年3月2日彰鑑字第0985600419
    號函檢送之鑑定意見書1份在卷可參，亦與本院為相同認定
    ，益見被告之行為確有過失。雖本件被害人陳○財駕駛重機
    車未注意車前狀況，為肇事次因而亦有過失，然仍不能因被
    害人陳○財之過失，而解免被告之罪責，又被害人陳○財之
    死亡係因本件車禍所致，是被告之過失行為，與被害人陳○
    財之死亡結果間，具有相當因果關係。綜上，本案事證明確
    ，被告犯行堪以認定，應予依法論科。
三、按刑法上所謂業務，係指個人基於其社會地位繼續反覆所執
    行之事務，其主要部分之業務固不待論，即為完成主要業務
    所附隨之準備工作與輔助事務，亦應包括在內（最高法院71
    年臺上字第1550號判例意旨參照）。被告於本案車禍發生時
    ，係前述「嘉星通運股份有限公司」之司機，以駕駛車輛載
    運貨櫃為其工作內容，當時被告駕車擬進入「金豐公司」載
    運貨櫃而肇事乙節，業據被告供明在卷（見同上相驗卷第5
    頁；本院98年6月24日審判筆錄第4頁），則被告自屬以駕駛
    為其主要業務，為從事駕駛業務之人。是核被告所為，係犯
    刑法第276條第2項之業務上過失致人於死罪。又按刑法第62
    條所謂自首，祇以犯人在犯罪未發覺之前，向該管公務員申
    告犯罪事實，而受裁判為已足，並不以使用「自首」字樣或
    言明「自首」並「願受裁判」為必要（最高法院63年度臺上
    字第11 01號判例意旨參照），查被告肇事後，在未被有偵
    查犯罪職權之機關或公務員發覺前，即向接獲報案惟不知肇
    事人姓名而前往現場處理之警員陳明其為肇事者而自首，並
    接受裁判，此有彰化縣警察局道路交通事故肇事人自首情形
    紀錄表1紙（見同上相驗卷第29頁）在卷可考，揆諸前揭說
    明，被告已符合自首之要件，其自首而接受裁判，爰依刑法
    第62條前段之規定，減輕其刑。爰審酌被告未曾犯罪，素行
    良好，此有臺灣高等法院被告前案紀錄表及臺灣彰化地方法
    院檢察署刑案資料查註紀錄表各1份在卷可查，惟其駕駛車
    輛行駛於道路上，本應謹慎注意，竟仍因疏失而生本件事故
    ，導致被害人陳○財死亡，對被害人陳○財之家屬造成無可
    彌補之傷痛，所生危害匪淺，兼衡其於本件車禍為肇事主因
    之過失情節，及其肇事後坦承犯行之態度，並考量其事後已
    與被害人陳○財之家屬達成和解，有本院卷附彰化縣彰化市
    調解委員會調解書1份在卷可參等一切情狀，量處如主文所
    示之刑，並諭知易科罰金之折算標準，以示懲儆。末查被告
    前未曾受有期徒刑以上刑之宣告，有臺灣高等法院被告前案
    紀錄表及臺灣彰化地方法院檢察署刑案資料查註紀錄表各1
    份在卷可稽，其犯後自白犯行，顯有悔意，且已與被害人之
    家屬達成民事和解，有前揭調解書附卷可考，其因一時失慮
    ，致罹刑章，經此偵審科刑之教訓後，當知所警惕，信無再
    犯之虞，本院綜核各情，認所宣告之刑，以暫不執行為適當
    ，併依刑法第74條第1項第1款規定，予以宣告緩刑2年，以
    啟自新。
四、公訴意旨另以被告上開駕駛過失行為，造成葉○志受有臉、
    頭皮及頸之挫傷、肘及前臂挫傷、股骨閉鎖性骨折、腦震盪
    等傷害，案經葉○志之父葉○得（真實姓名、年籍詳卷）提
    出告訴，因認被告涉犯刑法第284條第2項前段之業務過失傷
    害罪嫌。按告訴乃論之罪，告訴人於第一審辯論終結前，得
    撤回其告訴，又告訴經撤回者，法院應諭知不受理之判決，
    並得不經言詞辯論為之，刑事訴訟法第238條第1項、第303
    條第3款及第307條分別定有明文；另按告訴乃論之刑事事件
    於偵查中或第一審法院辯論終結前，調解成立，並於調解書
    上記載當事人同意撤回意旨，經法院核定者，視為於調解成
    立時撤回告訴或自訴，鄉鎮市調解條例第28條第2項定有明
    文，其中所謂「當事人同意撤回意旨」，應包括雙方在調解
    書載明「不追究刑責」、「放棄刑事追訴權」之情形，蓋此
    等文字之記載，已足見告訴人在調解時顯已表示同意撤回告
    訴（臺灣高等法院92年度交上易字第394判決意旨參照）。
    經查，此部分被告經檢察官以刑法第284第2項前段之業務過
    失傷害罪提起公訴，依刑法第287條前段之規定，係屬告訴
    乃論之罪，茲被告與告訴人業於98年3月11日在彰化縣彰化
    市調解委員會調解成立，並經本院於同年月25日核定在案，
    此有彰化縣彰化市調解委員會調解書1紙在卷可考，且依前
    揭調解書第4點既載明「聲請人（按即指告訴人）不追究對
    造人（按即指被告）之刑責」，堪認該調解書上已記載告訴
    人同意撤回本件告訴之意旨，依鄉鎮市調解條例第28條第2
    項規定，應視為於調解成立時撤回告訴，揆諸前揭說明，原
    應諭知不受理之判決，惟因公訴人認此部分與前開論罪科刑
    部分，具有想像競合犯之裁判上一罪關係，爰不另為不受理
    之諭知，附此敘明。
據上論斷，應依刑事訴訟法第273條之1第1項、第299條第1項前
段，刑法第276條第2項、第62條前段、第41條第1項前段、第74
條第1項第1款，刑法施行法第1條之1，判決如主文。
本案經檢察官陳茂榮到庭執行職務。
中    華    民    國    98    年    7     月    8     日
                  交通法庭            法  官  尚安雅
以上正本證明與原本無異。
如不服本判決，應於收受判決後10日內向本院提出上訴書狀，並
應敘述具體理由；其未敘述上訴理由者，應於上訴期間屆滿後20
日內向本院補提理由書（均須按他造當事人之人數附繕本「切勿
逕送上級法院」）。
告訴人或被害人對於判決如有不服具備理由請求檢察官上訴者，
其上訴期間之計算係以檢察官收受判決正本之日期為準。
中    華    民    國    98    年    7     月    10    日
                                      書記官   許億先
附錄本案論罪科刑法條全文：
中華民國刑法第276條
（過失致死罪）
因過失致人於死者，處 2 年以下有期徒刑、拘役或 2 千元以下
罰金。
從事業務之人，因業務上之過失犯前項之罪者，處 5 年以下有期
徒刑或拘役，得併科3千元以下罰金。


司法院資訊處製作；財團法人民間司法改革基金會備份。
